【裁判字號】    97,重訴,43
【裁判日期】    970821
【裁判案由】    返還會員保證金
【裁判全文】
臺灣屏東地方法院民事判決              97年度重訴字第43號
原      告  甲○○
            乙○○
            丙○○
原      告  戊○○
原      告  己○○
            庚○○
前列六人共同
訴訟代理人  張瓊文 律師
被      告  富茂開發股份有限公司
法定代理人  辛○○
訴訟代理人  丁○○
上列當事人間請求返還會員保證金事件，本院於民國97年8 月7
日言詞辯論終結，判決如下：
    主  文
被告應給付原告甲○○新臺幣壹佰貳拾萬元及自民國九十七年六
月十日起至清償日止，按年息百分之五計算之利息。
被告應給付原告乙○○新臺幣壹佰貳拾萬元及自民國九十七年六
月十日起至清償日止，按年息百分之五計算之利息。
被告應給付原告丙○○新臺幣壹佰貳拾萬元及自民國九十七年六
月十日起至清償日止，按年息百分之五計算之利息。
被告應給付原告戊○○新臺幣壹佰貳拾萬元及自民國九十七年六
月十日起至清償日止，按年息百分之五計算之利息。
被告應給付原告己○○新臺幣壹佰貳拾萬元及自民國九十七年六
月十日起至清償日止，按年息百分之五計算之利息。
被告應給付原告庚○○新臺幣捌拾萬元及自民國九十七年六月十
日起至清償日止，按年息百分之五計算之利息。
訴訟費用由被告負擔。
本判決第一項於原告甲○○以新臺幣肆拾萬元供擔保後，得假執
行。
本判決第二項於原告乙○○以新臺幣肆拾萬元供擔保後，得假執
行。
本判決第三項於原告丙○○以新臺幣肆拾萬元供擔保後，得假執
行。
本判決第四項於原告戊○○以新臺幣肆拾萬元供擔保後，得假執
行。
本判決第五項於原告己○○以新臺幣肆拾萬元供擔保後，得假執
行。
本判決第六項於原告庚○○以新臺幣貳拾柒萬元供擔保後，得假
執行。
    事實及理由
一、原告起訴主張：台鳳股份有限公司（下稱台鳳公司）於屏東
    縣經營台鳳高爾夫球場，並招募會員，原告甲○○、乙○○
    、丙○○、戊○○、己○○均陸續加入，繳交新台幣（下同
    ）120 萬元保證金成為台鳳公司之原始會員，並與台鳳公司
    簽署台鳳高爾夫球場合約書，享有使用球場場地及附屬設施
    之權利。嗣台鳳公司於92年5 月28日將球場經營權讓渡予被
    告富茂開發股份有限公司（下稱被告公司），雙方簽訂「台
    鳳高爾夫球場會員權利暨勞工福利保障協議書」（下稱系爭
    協議書），協議書第2 點載明「富茂公司應逐年分批承擔台
    鳳公司對現有高爾夫球場會員保證金返還義務」、第3 點記
    載「富茂公司於經營期間，若有發行會員證者，其保證金全
    由富茂公司對買受會員負責」，是原告甲○○、乙○○、丙○○、戊○○、己○○等人應得向被告公司請求返還會員保
    證金。另原告庚○○於93年3 月間繳納40萬元入會費、40萬
    元保證金加入被告公司會員，並與被告公司簽訂台鳳高爾夫
    球場合約書（下稱系爭合約書），合約書第6 點載明「會員
    繳納之入會保證金概由甲方無息保管運用，退會時無息退還
    」，且合約書及入會章程均無載明入會費不退還。詎被告公
    司經營不善致球場遭拍賣，會員無法順利使用球場，被告應
    退還原告等人之保證金及原告庚○○之入會費等語。並聲明
    ：（一）如主文第1 至6 項所示。（二）願供擔保請准宣告
    假執行。
二、被告抗辯：系爭協議書第2 點雖記載被告公司應逐年分批承
    擔台鳳公司現有球場會員保證金返還義務，惟因球場已於96
    年8 月6 日遭拍賣，故協議書內容已經改變，被告無履行該
    協議之義務。原告甲○○、乙○○、丙○○、戊○○、己○○係於台鳳公司經營期間加入會員，應向台鳳公司請求返還
    保證金。另原告庚○○部分，保證金部分被告公司願意返還
    ，但入會費部分依入會章程不會退還等語。並聲明：原告之
    訴駁回。
三、原告主張原告甲○○、乙○○、丙○○、戊○○、己○○於
    台鳳公司經營期間加入台鳳高爾夫球場會員，並繳納保證金
    各120 萬元；嗣台鳳公司將球場經營權轉讓予被告公司，並
    簽訂系爭協議書約定保障台鳳公司原有會員之權利，又原告
    庚○○則係於被告公司經營期間支付保證金40萬元及入會費
    40萬元加入會員，嗣球場於96年8 月6 日遭第三人拍定等情
    ，業據原告提出台鳳高爾夫球場會員證書、鳳凰育樂事業股
    份有限公司繳款證明、公證書、台鳳高爾夫球場會員權利暨
    勞工福利保障協議書、富茂開發股份有限公司台鳳高爾夫球
    場合約書等件為證，且為被告所不爭執，堪信為真正。本件
    兩造爭執點為：(一)原告甲○○、乙○○、丙○○、戊○○、
    己○○得否請求被告公司返還保證金？(二)原告庚○○得否請
    求被告公司返還保證金及入會費？
四、法院之判斷：
(一)、原告甲○○、乙○○、丙○○、戊○○、己○○得否請求被
    告公司返還保證金？
  1.按第三人與債務人訂立契約承擔其債務者，非經債權人承認
    ，對於債權人不生效力。承擔人因其承擔債務之法律關係所
    得對抗債務人之事由，不得以之對抗債權人，民法第301 條
    、第303 條第2 項訂有明文。本件原告甲○○、乙○○、丙○○、戊○○、己○○與台鳳公司訂立台鳳高爾夫球場合約
    書，約定由台鳳公司提供場地及設備、服務，使原告等人得
    從事高爾夫球運動。嗣台鳳公司將球場經營權轉讓予被告公
    司，並約定保障台鳳公司原會員依合約所得享有權利，此有
    系爭協議書在卷可稽（見本院卷第16頁），被告公司顯然有
    承擔台鳳公司對原告等會員之給付義務意思，屬於債務承擔
    。而被告於簽立上開協議後，確依協議書第1 點，提供原台
    鳳公司之會員打球等會員服務，此為被告所自承（見本院卷
    第37頁），是被告既然依協議書第1 點承擔台鳳公司對原告
    甲○○、乙○○、丙○○、戊○○、己○○等人之債務，提
    供會員服務，顯認系爭協議書為有效。
  2.系爭協議書既為有效，依協議書第2 點載明「富茂公司應逐
    年分批承擔台鳳公司對現有高爾夫球場會員保證金返還義務
    （現有高爾夫球場會員返還保證金經雙方合計確認金額均為
    新台幣柒億陸仟萬元），作台鳳公司應收取之權利金。」，
    足信被告公司於承擔台鳳公司債務時，當包括會員保證金。
    被告雖抗辯因球場遭拍賣，協議內容已經改變，原告等人應
    向台鳳公司請求返還保證金等語，惟台鳳公司與被告公司間
    協議內容是否改變，為債務人與承擔人間法律關係之爭議，
    揆諸前揭規定，自不能以此為由對抗債權人即原告甲○○、
    乙○○、丙○○、戊○○、己○○，況被告公司之球場遭拍
    賣係發生於系爭協議書簽署後之事，自無礙於系爭協議書原
    已發生之效力，被告公司所辯顯無理由。是原告業於97年5
    月15日向被告為退會之意思表示，此有存證信函在卷可稽（
    見本院卷第18頁），被告即應負返還保證金之義務。從而原
    告甲○○、乙○○、丙○○、戊○○、己○○請求被告返還
    各120 萬元保證金及自起訴狀繕本送達翌日（即97年6 月10
    日）起至清償日止，按年息百分之5 計算之利息，為有理由
    ，應予准許。
(二)、原告庚○○得否請求被告公司返還保證金及入會費？
  1.按因可歸責於債務人之事由，致給付不能者，債權人得解除
    其契約。契約解除時，當事人雙方回復原狀之義務，除法律
    另有規定或契約另有訂定外，受領之給付為金錢者，應附加
    自受領時起之利息償還之。民法第226 條、第256 條、第
    259 條第2 款訂有明文。
  2.經查，原告庚○○於被告公司經營期間加入會員，並繳納40
    萬元保證金及同額入會費，依兩造簽立之合約書，保證金於
    退會時無息退還，被告亦認諾願退還保證金40萬元，此部分
    依民事訴訟法第384 條規定即應為被告敗訴之判決。至於入
    會費40萬元部分，被告雖抗辯入會章程載明不退還，惟依原
    告提出之入會章程（本院卷第39頁），並無如被告所述之記
    載，被告無法舉證證明契約另有約定，自應依法律規定為之
    。次查，台鳳高爾夫球場業已於96年8 月6 日遭拍賣，此為
    兩造所不爭，被告既喪失球場，已無法提供會員擊球服務，
    原告與被告所訂合約之目的無法達成，自得解除契約，並請
    求返還入會時給付被告之金錢，包括保證金及入會費，被告
    徒以前詞置辯，顯無可採。從而，原告庚○○請求被告返
    還入會費40萬元及保證金40萬及自起訴狀繕本送達翌日（即
    97 年6月10日）起至清償日止，按年息百分之5 計算之利息
    ，為有理由，應予准許。
五、原告陳明願供擔保以代釋明聲請宣告假執行，核無不合，爰
    酌定相當擔保金額，准予宣告假執行。
六、據上論結，本件原告之訴為有理由，依民事訴訟法第78 條
    、第390 條第2 項，判決如主文。
中    華    民    國    97    年    8     月    21    日
                  民事第二庭    法  官  吳思怡
正本係照原本作成。
如不服本判決，應於送達後20日內向本院提出上訴狀。
中    華    民    國    97    年    8     月    21    日
                                書記官  王秋淑


司法院資訊處製作；財團法人民間司法改革基金會備份。
